臺灣板橋地方法院刑事判決　　　　　　　96年度易字第1714號
公　訴　人　臺灣板橋地方法院檢察署檢察官
被　　　告　乙○○
　　　　　　　　　　（現於臺灣桃園監獄執行中）
上列被告因竊盜案件，經檢察官聲請以簡易判決處刑（96年度偵
字第952號），本院認不宜以簡易判決處刑，改依通常程序審理
，被告為有罪之陳述，改行簡式審判程序，判決如下：
      主  文
乙○○竊盜，處拘役伍拾日，如易科罰金，以銀元參佰元即新臺
幣玖佰元折算壹日。
      事  實
一、乙○○意圖為自己不法之所有，基於竊盜之犯意，於民國94
    年1月9日在臺北縣新店市○○路○段169號甲○○住處，趁甲
    ○○未將房門上鎖且無人在場之際，進入甲○○房間內竊取
    甲○○之國民身分證1 張，得手後另行起意，將該身分證換
    貼乙○○本人照片而變造之，並持以向中華電信股份有限公
    司（以下簡稱中華電信）申辦行動及室內電話門號（行使偽
    造私文書及詐欺部分因曾經判決確定而經檢察官另為不起訴
    處分確定）。嗣甲○○收到中華電信寄發內容為是否遭冒名
    申請之確認通知後，向中華電信公司反應並報警處理，始悉
    上情。
二、案經甲○○告訴內政部警政署電信警察隊第一中隊報告臺灣
    板橋地方法院檢察署檢察官偵查後，聲請簡易判決處刑，本
    院認不宜以簡易判決處刑，改依通常程序審理，被告為有罪
    之陳述，改行簡式審判程序審理。
    理  由
一、上開犯罪事實，業據被告乙○○於偵查及本院審理中供承不
    諱，核與證人甲○○於警詢證述情節相符，並有換貼被告照
    片後之甲○○身分證及行動電話申請書影本各1 份在卷可資
    佐證，本案事證明確，被告犯行堪以認定。
二、查被告行為後，刑法業於94年2 月2 日修正公布，95年7 月
    1 日起施行，其中與本件有關之第2 條（新舊法比較）、第
    41條（易科罰金）均業已修正。按「行為後法律有變更者，
    適用行為時之法律，但行為後之法律有利於行為人者，適用
    最有利於行為人之法律」，修正後刑法第2 條第1 項定有明
    文。此條規定係規範行為後法律變更所生新舊法律比較適用
    之準據法，本身尚無新舊法比較之問題，於新法施行後，應
    一律適用新法第2 條第1 項之規定，為「從舊從輕」之比較
    ，先予敘明。再按本次法律變更，比較時應就罪刑有關之共
    犯、未遂犯、想像競合犯、牽連犯、連續犯、結合犯，以及
    累犯加重、自首減輕暨其他法定加減原因（如身分加減）與
    加減例等一切情形，綜其全部罪刑之結果而為比較（最高法
    院95年5 月23日95年度第8 次刑庭會議決議參照）。茲就本
    件新舊法比較結果說明如下：
(一)修正刑法係自95年7 月1 日起施行，在此之前，刑法分則編
    有關罰金刑之貨幣單位係銀元；且依刑法分則編應處罰金者
    ，應適用罰金罰鍰提高標準條例第1 條、第4 條之規定，亦
    即應按各該具體條文制定或修正之時間先後，定其提高之倍
    數。惟被告行為後，刑法施行法增訂第1 之1 條，於95年6
    月14日經總統公布，並自同年7 月1 日起施行；該條規定：
    「中華民國94年1 月7 日刑法修正施行後，刑法分則編所定
    罰金之貨幣單位為新臺幣。94年1 月7 日刑法修正時，刑法
    分則編未修正之條文定有罰金者，自94年1 月7 日刑法修正
    施行後，就其所定數額提高為30倍。但72年6 月26日至94年
    1 月7 日新增或修正之條文，就其所定數額提高為3 倍」。
    亦即自95年7 月1 日起，刑法分則編所定罰金之貨幣單位，
    由原來之銀元改為新臺幣；且94年1 月7 日刑法修正時，刑
    法分則編未修正之條文定有罰金者，自95年7 月1 日起，有
    關罰金之數額提高為30倍。本案被告係犯刑法第320 條第1
    項之罪，該罪有罰金刑之處罰，且於94年1 月7 日時未經修
    正，依增訂刑法施行法第1 之1 條之規定，其罰金以新臺幣
    為單位，數額應提高30倍。此規定因屬前揭罰金罰鍰提高標
    準條例第1 條但書所稱之「法律已依一定比率規定罰金或罰
    鍰之數額或倍數」，自應優先適用，另修正後刑法第33條第
    5 款亦已將罰金刑調整為新臺幣1,000 元以上，以百元計算
    ，故依前述標準換算後，上開法條之罰金刑度部分已變更為
    「新臺幣15,000元以下，新臺幣1,000 元以上」，然依被告
    行為時之刑罰法律，即罰金罰鍰提高標準條例第1 條前段及
    修正前刑法第33條第5 款規定之罰金最低額銀元1 元計算，
    上開法條之罰金刑最高為銀元500 元，最低額為銀元1 元，
    若換算為新臺幣，最高額雖與新法同為新臺幣15,000元，然
    最低額僅為新臺幣3 元。因此，比較上述修正前、後之刑罰
    法律，自以被告行為時關於科處罰金刑之法律較有利於被告
    。
(二)另刑法第41條第1 項前段有關易科罰金折算標準之規定，95
    年7 月1 日起施行之新刑法修正為：「犯最重本刑為5 年以
    下有期徒刑以下之刑之罪，而受6 個月以下有期徒刑或拘役
    之宣告者，得以新臺幣1,000 元、2,000 元或3,000 元折算
    1 日，易科罰金」，而依修正前同條項（「得以銀元1 元以
    上3 元以下折算1 日，易科罰金」）及修正前罰金罰鍰提高
    標準條例第2 條（現已刪除）規定，就其原定數額提高為
    100 倍折算1 日，則係以銀元100 元至300 元折算1 日，經
    折算為新臺幣幣值後，以新臺幣300 元至900 元折算1 日。
    是比較修正前後之易科罰金折算標準，自以行為時即修正前
    之規定，較有利於被告。
(三)綜上全部比較結果，本件情形，顯以修正前之規定較有利於
    被告，揆諸上揭說明，應一體適用被告行為時即修正前之規
    定，予以論處，合先敘明。
三、核被告乙○○所為，係犯刑法第320 條第1 項之普通竊盜罪
    。爰審酌被告犯罪之手段、目的，及犯罪後坦承犯行之態度
    等一切情狀，量處如主文所示之刑，並依修正前刑法第41條
    第1 項前段規定，諭知易科罰金之折算標準，以資懲儆。公
    訴意旨另以被告尚有竊取甲○○之摩托羅拉牌（型號V8088
    號）行動電話1 支，此部分尚涉有刑法第320 條第1 項之竊
    盜罪嫌云云。惟訊據被告堅決否認有何竊取被害人甲○○行
    動電話之犯行，而本件復查無其他事證得以認定被告確有竊
    取被害人甲○○之行動電話1 支，且被告既已坦承竊盜犯行
    ，實無另行否認上開竊取行動電話之必要，是公訴人所舉證
    據，尚不足以認定被告確有竊取行動電話之犯行，惟公訴意
    旨認此部分與前開有罪部分有實質上一罪關係，爰不另為無
    罪之諭知，附此敘明。
據上論斷，依刑事訴訟法第452 條、第273 條之1 第1 項、第
299 條第1 項前段，刑法第2 條第1 項前段、刑法第320 條第1
項、修正前刑法第41條第1 項前段，罰金罰鍰提高標準條例第1
條前段、第2條，判決如主文。
本案經檢察官吳宗光到庭執行職務。
中　　華　　民　　國　　96　　年　　6 　　月　　28　　日
                  刑事第十七庭  法  官  鄭燕璘
上列正本證明與原本無異。
如不服本判決，應於判決送達後10日內向本院提出上訴書狀 (應
附繕本)， 上訴於臺灣高等法院。
                                書記官  呂紹明
中　　華　　民　　國　　96　　年　　6 　　月　　28　　日
附錄本案論罪科刑法條全文：
刑法第320 條：
意圖為自己或第三人不法之所有，而竊取他人之動產者，為竊盜
罪，處5 年以下有期徒刑、拘役或5 百元以下罰金。
意圖為自己或第三人不法之利益，而竊佔他人之不動產者，依前
項之規定處斷。
前二項之未遂犯罰之。
